【裁判字號】    97,訴,685
【裁判日期】    970618
【裁判案由】    強盜
【裁判全文】
臺灣彰化地方法院刑事判決              97年度訴字第685號
公  訴  人  臺灣彰化地方法院檢察署檢察官
被      告  乙○○
選任辯護人  鄭秀珠律師
上列被告因強盜案件，經檢察官提起公訴（97年度偵字第1519號
），本院判決如下：
      主  文
乙○○意圖為自己不法之所有，以強暴至使不能抗拒，而取他人
之物，處有期徒刑壹年陸月，緩刑年。
      事  實
一、乙○○係罹患重度慢性精神障礙患者，於民國（下同）97年
    2月5日上午11時40分許，偕同其不知情之祖母黃陳金笑途經
    彰化縣二林鎮○○路5之1號『儒林幼稚園』門口時，見甲○
    ○取出汽車鑰匙欲開車，乙○○竟意圖為自己不法之所有，
    徒手強取甲○○之車號8651-ＪＷ自用小客車汽車鑰匙及皮
    包，於拉扯之際，乙○○竟揮拳作勢欲毆打甲○○，致甲○
    ○心生畏懼不敢反抗，乙○○遂於取得汽車鑰匙後，將黃陳
    金笑推入車中，駕駛自用小客車離去；惟於離去之際，因路
    人大聲呼救，儒林幼稚園主任張朝淳旋上前敲擊車窗阻攔，
    然乙○○仍駕車往彰化縣大村鄉方向逃逸，張朝淳遂駕車追
    趕於後並報警追緝，嗣員警循線於同日上午11時50分許，在
    彰化縣大城鄉○○路203號『喜多多超市』前，將乙○○逮
    捕，並起出上開自用小客車（業已發還）。
二、案經彰化縣警察局芳苑分局移送台灣彰化地方法院檢察署檢
    察官偵查起訴。
    理  由
一、本案下列引用之供述及非供述證據，經本院依法踐行調查證
    據程序，公訴人及被告、辯護人均不爭執各該證據之證據能
    力，且亦查無依法應排除其證據能力之情形，是後述所引用
    證據之證據能力均無疑義，合先敘明。
二、訊據被告乙○○對於上開強盜被害人甲○○汽車之犯行均坦
    承不諱，核與証人甲○○、張朝淳、陳金笑於警訊及偵查中
    供証情節均屬相符，並有扣押筆錄、扣押物品目錄表、現場
    照片、扣押物品收據、贓物認領保管單、車籍查詢資料表等
    在卷足資為憑，足認被告之任意性自白與事實相符，堪以採
    信。
三、按刑法第328條第1項所稱之「強暴」，指對人之身體，且足
    以抑制他人抵抗程度之有形力之行使；亦即直接或間接對於
    人之身體施以暴力，壓制被害人之抗拒。所稱之「脅迫」指
    對人，且足以抑制其抵抗程度之惡害通知行為；亦即以威嚇
    加之於被害人，使其精神上產生恐怖之心裡。次按強盜罪之
    強暴、脅迫，祇須抑壓被害人之抗拒或使被害人身體上、精
    神上，處於不能抗拒之狀態為已足，其暴力縱未與被害人身
    體接觸，仍不能不謂有強暴、脅迫行為；縱令被害人實際無
    抗拒行為，仍於強盜罪之成立，不生影響（最高法院22年上
    字第317號、30年上字第3023號判例要旨參照）。另按是否
    「不能抗拒」，除應考量行為人所實施之不法手段是否足以
    抑制通常人之抗拒，使之喪失自由意思外，並應就被害人之
    年齡、性別、性格、體能及當時所處環境等因素，加以客觀
    之考察，以為判別標準（最高法院88年度臺上字第2132號判
    決要旨參照）。被告徒手作勢毆打被害人甲○○之動作，堪
    認係前開所稱之「強暴」行為；另被告年30歲且身強體健，
    被害人甲○○為女性，與被告相較而言顯為身體瘦弱之婦人
    ，被告以上開方式而強取財物，衡諸雙方之身體狀況，及被
    告對被害人甲○○施以強暴行為之情節，在客觀上當足堪認
    已使被害人甲○○達於不能抗拒之程度，應堪認定。本案事
    證明確，被告上揭犯行，應堪認定。
四、核被告所為，係犯刑法第328條第1項之強盜既遂罪。又被告
    乙○○係罹患重度慢性精神障礙患者，有財團法人彰化基督
    教醫院二林分院診斷書、身心障礙手冊在卷可參，應依刑法
    第19條第2項減輕其刑。爰審酌被告之身心狀況，被告業經
    與被害人達成和解，取得被害人之諒解，有和解書在卷可參
    ，又被告現與祖母、舅舅共同一處，祖母陳金笑係80餘歲之
    長者，舅舅亦同領有殘障手冊，被告之母現住於療養院、被
    告之父已返回中國大陸定居等情，有本院審判筆錄在卷足憑
    ，據此以法定最低刑衡之，尚屬情輕法重，非無可憫，爰依
    刑法第59條規定遞減其刑。並審酌被告並無前科紀錄，素行
    尚佳，及其生活狀況、智識程度等一切情狀，量處如主文所
    示之刑。再被告前未曾因故意受有期徒刑以上刑之宣告，有
    臺灣彰化地方法院檢察署刑案資料查註紀錄表、臺灣高等法
    院被告全國前案紀錄表各一份在卷可按，其因一時失慮，致
    罹刑典，經此論罪科刑後，應知警惕而無再犯之虞，參以上
    開審酌事項等情，本院因認前所宣告之刑，以暫不執行為適
    當，爰併予宣告緩刑三年，以啟自新。
據上論斷，應依刑事訴訟法第299 條第1 項前段，刑法第328 條
第1項、第19條第2項、第59條、第74條第1項第1款，判決如主文
。
本案經檢察官陳茂榮到庭執行職務。
中    華    民    國    97    年    6     月    18    日
                      刑事第三庭  審判長法官  姚銘鴻
                                      法  官  林秉暉
                                      法  官  吳俊螢
以上正本證明與原本無異。
如不服本判決，應於判決送達後10日內，向本院提出上訴書狀，
上訴書狀應「敘述具體上訴理由」，並按他造當事人之人數附繕
本。「切勿逕送上級法院」。
告訴人或被害人對於判決如有不服具備理由請求檢察官上訴者，
其上訴期間之計算係以檢察官收受判決正本之日期為準。
中    華    民    國    97    年    6     月    18    日
                                      書記官  郭佳雯
中華民國刑法第328條
（普通強盜罪）
意圖為自己或第三人不法之所有，以強暴、脅迫、藥劑、催眠術
或他法，至使不能抗拒，而取他人之物或使其交付者，為強盜罪
，處5年以上有期徒刑。


司法院資訊處製作；財團法人民間司法改革基金會備份。
